臺灣高等法院刑事判決
110年度上易字第1666號
上  訴  人  
即  被  告  王振宇

                    籍設新北市○○區○○路00號（新北○  ○○○○○○○）

選任辯護人  魏威凱律師
上列上訴人即被告因違反毒品危害防制條例案件，不服臺灣新北
地方法院110年度易字第18號，中華民國110年8月19日第一審判
決（起訴案號：臺灣新北地方檢察署109年度偵字第17405號），
提起上訴，本院判決如下：
    主  文
原判決關於罪刑部分撤銷。
王振宇持有第一級毒品，累犯，處有期徒刑肆月，如易科罰金，
以新臺幣壹仟元折算壹日。
其他（沒收部分）上訴駁回。
    事  實
一、王振宇明知海洛因、甲基安非他命分別係屬毒品危害防制條
    例規定之第一級、第二級毒品，非經許可，不得持有，仍基
    於持有第一級、第二級毒品之犯意，於民國109年4月22日經
    警拘提前某時，以不詳方式取得第一級毒品海洛因2包、第
    二級毒品甲基安非他命1包而持有之。嗣於109年4月22日20
    時40分許，因另案經警在新北市中和區水源路3巷口拘提，
    於新北市政府警察局中和分局中和派出所候詢時，趁機將海
    洛因1包、甲基安非他命1包塞入座位縫隙，將海洛因1包丟
    棄於座椅前方地上，嗣經警因覺王振宇行動怪異，調閱監視
    器後查得上情，而當場查扣第一級毒品海洛因2包（驗餘淨
    重共0.0087公克）、第二級毒品甲基安非他命1包（驗餘淨
    重0.288公克）。
二、案經新北市政府警察局中和分局報請臺灣新北地方檢察署檢
    察官偵查起訴。
　　理  由
一、審理範圍：
　㈠按110年6月16日修正公布、同月18日施行之刑事訴訟法第348
    條規定：「（第1項）上訴得對於判決之一部為之。（第2項
    ）對於判決之一部上訴者，其有關係之部分，視為亦已上訴
    。但有關係之部分為無罪、免訴或不受理者，不在此限。(
    第3項）上訴得明示僅就判決之刑、沒收或保安處分一部為
    之。」次按同日修正公布、施行之刑事訴訟法施行法第7條
    之13規定：「中華民國110年5月31日修正通過之刑事訴訟法
    施行前，已繫屬於各級法院之案件，於施行後仍適用修正前
    刑事訴訟法第348條規定；已終結或已繫屬於各級法院而未
    終結之案件，於施行後提起再審或非常上訴者，亦同」，其
    中所稱「已繫屬於各級法院」，與「已繫屬於法院」之意義
    ，未盡相同。前者有區分係屬於各個不同審級法院之意思，
    而後者則單純僅指繫屬於法院而言。而各審級法院繫屬案件
    及審理程序均具有高度可分性及獨立性，在原審級判決終結
    前，刑事訴訟法既已修正施行，當事人自應依據新修正關於
    上訴範圍之規定提起上訴，此種釐定方式既不影響當事人之
    期待利益與訴訟防禦權，亦無違程序一貫性原則。故於原審
    級案件終結後提起上訴時，自應以其提起各個不同審級上訴
    時，刑事訴訟法第348條是否已經修正施行，作為究應適用
    新法或舊法決定其上訴範圍之時點依據（最高法院110年度
    台上字第4894號判決意旨參照）。經查，本案係於上開規定
    修正施行後之110年10月28日始繫屬於本院，有本院收文戳
    章附卷可考（本院卷第3頁），是本案上訴之效力及其範圍
    ，應依現行刑事訴訟法第348條規定判斷。
　㈡原審就被告即上訴人王振宇經起訴另持有之甲基安非他命2包
    部分不另為無罪諭知，被告就本案雖有對有罪部分上訴，然
    檢察官並未對不另為無罪諭知部分上訴，依現行刑事訴訟法
    第348條第2項但書規定，原判決不另為無罪諭知部分，自非
    本院審理範圍。
二、證據能力：按被告以外之人於審判外之言詞或書面陳述，除
    法律有規定者外，不得作為證據，刑事訴訟法第159條第1項
    固定有明文。惟按當事人、代理人或辯護人於法院調查證據
    時，知有第159條第1項不得為證據之情形，而未於言詞辯論
    終結前聲明異議者，視為有前項之同意，同法第159條之5第
    2項亦定有明文。本件當事人及辯護人對於本判決下列所引
    用之供述證據之證據能力，於本院行準備程序時均表示無意
    見而不予爭執，迄至言詞辯論終結前亦未再聲明異議，本院
    審酌上開證據資料製作時之情況，尚無違法不當及證明力明
    顯過低之情形，爰依前開規定，認均具有證據能力。又本院
    下列所引用之非供述證據（卷內之文書、物證）之證據能力
    部分，並無證據證明係公務員違背法定程序所取得，且當事
    人等於本院亦均未主張排除其證據能力，本院審酌前揭非供
    述證據並無顯不可信之情況與不得作為證據之情形，依刑事
    訴訟法第158條之4反面解釋及第159條之4之規定，應認均有
    證據能力。
三、訊據被告矢口否認有何持有第一級毒品、第二級毒品之犯行
    ，辯稱：這些毒品不是我的，是我在派出所偵訊室的椅背縫
    隙中找到，我拿出來後不知道這是什麼東西就丟在地板上等
    語。經查：
　㈠扣案之其中1包海洛因為被告丟至地上乙情，業據被告坦承不
    諱（本院卷第51頁），並有本院勘驗筆錄可稽（本院卷第68
    至69頁）；另警方同時於被告上銬之座椅縫隙查獲另1包海
    洛因及甲基安非他命1 包乙情，亦經被告供述明確（109年
    度偵字第17405號卷第17、128頁）。又扣案之3包毒品經送
    驗後，分別檢出海洛因成分（淨重0.0123公克，驗餘淨重共
    0.0087公克）、甲基安非他命成分（淨重0.3284公克，驗餘
    淨重0.288 公克），此有臺北榮民總醫院109年6月30日北榮
    毒鑑字第C0000000號毒品成分鑑定書可按（109年度偵字第1
    7405號卷第151至152頁），此部分事實堪以先行認定。
　㈡被告辯稱當時已經警方多次搜身，身上不可能還有毒品，扣
    案之海洛因、甲基安非他命都不是我的，是我當時在椅子的
    椅縫中找到的云云。經查：
　1.被告於警詢、原審時自陳：在警局時我外套裡藏有毒咖啡包
    等語（109年度偵字第17405號卷第17頁、原審卷第129頁）
    ，再佐以被告當天於警局時趁員警未注意之際施用毒咖啡包
    乙情，為被告坦承不諱（109年度偵字第17405號卷第17頁、
    本院卷第50頁），並有監視器翻拍照片、被告施用之毒咖啡
    包照片可稽（109年度偵字第17405號卷第123頁），是被告
    於經警拘提至警局，於候詢期間身上仍有毒咖啡包乙情，堪
    以認定。被告既能躲避員警之搜索，將毒咖啡包藏放於身上
    ，足見員警未能於被告身上搜出本案扣案之海洛因、甲基安
    非他命，並無何有違常情之處。至被告於本院雖改稱：毒咖
    啡包是我在座椅縫隙找到，不是我的，我就拿起來施用云云
    ，此與被告先前所辯全然不合，且依常情而言，豈有可能於
    警詢候詢上銬期間，隨意拾得他人遺留之毒咖啡包，於不知
    內容物實際為何之情形下即貿然施用，故被告事後更異前詞
    ，顯係臨訟杜撰，不足採信。
　2.依本院當庭勘驗現場監視器畫面顯示，109年4月22日21時22
    分57秒，被告持續扭動身軀至同日23分12秒，被告此時右手
    從身後拿出一物，被告用兩手撥動該物，該物體積甚小，於
    同日23分15秒被告以右手將該物放置前面的地上，放置前面
    地上後，被告回復正常坐姿，此時旁邊走道有一人經過（本
    院卷第69頁）。被告對此雖於警詢、偵訊中辯稱當時是要將
    身上之咖啡包藏入座位縫隙云云（109年度偵字第17405號卷
    第18、128頁）。然依監視器照片顯示，被告係於109年4月2
    2日21時22分許將物品塞入座椅縫隙（109年度偵字第17405
    號卷第103頁），而被告施用咖啡包之時間為109年4月23日0
    時25分許（109年度偵字第17405號卷第123頁），如被告扭
    動身軀時係在將放毒咖啡包藏進座椅縫隙，何以又在之後施
    用該毒咖啡包，足認被告所辯，顯不足採，佐以海洛因1包
    、甲基安非他命1 包係於被告上銬之座椅縫隙查獲，足認被
    告當時所藏放塞進座椅縫細之物即為海洛因1包、甲基安非
    他命1 包。又扣案之其中1包海洛因為被告丟至地上乙情，
    已如前述，被告對此先辯稱：在將咖啡包塞入椅縫時，又從
    椅縫中拿出一包白色粉末，就往桌底丟棄，那不是我的云云
    （109年度偵字第17405號卷第18頁），於偵查中及本院稱：
    我東摸西摸是要找東西撬開手銬，結果在椅子找到東西，我
    就把它丟到地上云云（原審卷第130頁、本院卷第51頁），
    如被告丟至地上之海洛因1包非被告所有，被告何需將該海
    洛因丟至地上，並隨即回復正常坐姿以為遮掩，故該海洛因
    1包亦為被告所有，堪以認定。
　㈢扣案之海洛因2包、甲基安非他命1包包裝雖經原審送驗，鑑
    定結果為「未發現指紋」（原審卷第49、107頁），然被告
    有將扣案之其中1包海洛因丟至地上，業如前述，而該包海
    洛因亦未發現被告指紋，足認本次鑑定可能因鑑定時間與案
    發時間相隔已久（鑑驗時間與案發時間相隔超過9個月，見
    原審卷第49、107頁），而導致該等跡證隨時間或證物保存
    方式而滅失，又或因包裝材質等因素，指紋不易附著，故包
    裝袋上未留存指紋跡證之情形，尚難憑此為有利被告之認定
    。
　㈣被告辯護人雖聲請調閱109年4月22日20時30分警員趙信成密
    錄器影像、聲請傳喚警員趙信成，用以證明被告身上不可能
    還藏放毒品乙情，然查，員警未能於被告身上搜出本案扣案
    之海洛因、甲基安非他命，並無何有違常情之處，已如前述
    ，故此部分待證事實業已明瞭，無調查之必要性，附此敘明
    。
　㈤綜上所述，本案事證明確，被告前揭所辯，不足採信。被告
    犯行堪以認定，應依法論科。
四、論罪：
　㈠被告行為後，毒品危害防制條例第11條第1項、第2項業於109
    年1月15日修正公布，並自同年7月15日施行，修正前之規定
    為「持有第一級毒品者，處三年以下有期徒刑、拘役或新臺
    幣五萬元以下罰金。持有第二級毒品者，處二年以下有期徒
    刑、拘役或新臺幣三萬元以下罰金」修正後之規定為「持有
    第一級毒品者，處三年以下有期徒刑、拘役或新臺幣三十萬
    元以下罰金。持有第二級毒品者，處二年以下有期徒刑、拘
    役或新臺幣二十萬元以下罰金」，經比較結果，適用修正後
    之法律對被告並無較為有利，依刑法第2條第1項前段規定，
    自應適用行為時即修正前之毒品危害防制條例第11條第1項
    、第2項論處。
　㈡核被告所為，係犯修正前毒品危害防制條例第11條第1 項持
    有第一級毒品罪及同條第2 項之持有第二級毒品罪。
　㈢被告以一持有行為同時觸犯持有第一級毒品罪、持有第二級
    毒品罪等2 罪，為想像競合犯，應依刑法第55條之規定，從
    一重之持有第一級毒品罪處斷。檢察官起訴書認應分論併罰
    ，然依起訴書所載之事實以觀，被告於經警拘提時即同時持
    有第一級毒品及第二級毒品，檢察官起訴書亦未指出被告係
    於不同時間分別持有上開第一級、第二級毒品，故檢察官認
    係數罪併罰，容有誤會。
　㈣被告前因持有第三級毒品案件，經臺灣新北地方法院108 年
    度簡字第5527號刑事簡易判決判處有期徒刑4 月確定，於10
    8 年12月9 日執行完畢，有卷附本院被告前案紀錄表可按，
    其於有期徒刑執行完畢後5年內，故意再犯本案有期徒刑以
    上之罪，已符刑法第47條第1項之累犯要件，復經審酌其再
    次所犯為同類型之罪，顯見其不知記取教訓，自我控制力及
    守法意識均甚為薄弱，依司法院釋字第775號解釋意旨，衡
    酌罪刑相當及比例原則，被告應依刑法第47條第1項累犯規
    定加重其刑。
五、上訴之判斷：
　㈠被告上訴意旨略以：被告於警詢、偵訊、準備程序或審理時
    ，均稱其在派出所座位椅縫中摸到本件扣案物，因不知為何
    物始丟置於地上，並無翻異前詞或不一致，原判決以被告摸
    索座位椅縫動機之說詞為由，認被告辯解未能一致，作不利
    被告之判斷，未免速斷。被告坐在派出所座椅之前，已經員
    警脫衣搜身過2次，不可能身上仍藏有本件扣案物，且勘驗
    内容亦未有被告自外套取出本件扣案物之情事。原判決自行
    推斷本件扣案物可能藏於外套内，逕為不利被告之認定，顯
    有違無罪推定原則。況若被告身上藏有本件扣案物毒品，被
    告又有機會將手伸向後方座位椅縫，依常情應是趕緊將毒品
    藏於椅縫，然被告卻是將摸到之不明袋狀物丟棄於派出所地
    板上，供員警所能查悉，可見本件扣案物確非被告所持有，
    亦非被告所能知悉為何物，原判決未審酌此情，有違經驗法
    則等語。
　㈡撤銷改判部分：
　1.原審同本院前揭有罪之認定，予以被告論罪科刑，固非無見
    ，然查，被告行為後，毒品危害防制條例第11條第1項、第2
    項業於109年1月15日修正公布，並自同年7月15日施行，原
    審漏未比較，自有未當。被告以前揭理由否認犯行，提起上
    訴，業據本院逐一論駁說明如前，被告上訴，固無理由，惟
    原判決既有上開無可維持之瑕疵可議，自應由本院將原判決
    予以撤銷改判。
　2.本院以行為人之責任為基礎，並審酌被告未經許可持有第一
    級毒品海洛因、第二級毒品甲基安非他命，所為應予非難，
    兼衡其持有毒品之數量非多、犯後一再否認之犯後態度、被
    告之素行、智識程度、生活狀況等一切情狀，量處如主文第
    2項所示之刑，並諭知易科罰金之折算標準。
　㈢上訴駁回部分（沒收）：　
　1.對於本案之判決提起上訴者，其效力及於相關之沒收判決；
    對於沒收之判決提起上訴者，其效力不及於本案判決，刑事
    訴訟法第455條之27第1項定有明文。本案被告係就原判決上
    開有關罪刑部分提起上訴，其效力自應及於沒收部分。
　2.原判決就罪刑部分有如前述應撤銷之事由，然關於沒收部分
    ，原判決理由業已敘明：扣案之海洛因2包（扣押物品目錄
    表備考欄所載編號4、5；驗餘淨重共0.0087公克）及甲基安
    非他命1包（扣押物品目錄表備考欄所載編號1；驗餘淨重：
    0.288公克），本案查獲之第一級毒品海洛因及第二級毒品
    甲基安非他命，應依毒品危害防制條例第18條第1項前段之
    規定，不問屬於犯人與否，均沒收銷燬之；而包裝毒品之包
    裝袋共3只，因與其上所殘留之毒品難以析離，應視同毒品
    整體，一併沒收銷燬之。至送驗耗損部分之毒品，因已滅失
    ，不另宣告沒收銷燬。經核於法並無違誤，是被告此部分上
    訴並無理由，應予駁回。　　
據上論斷，應依刑事訴訟法第368條、第369條第1項前段、第364
條、第299條第1項前段，判決如主文。　　　
本案經檢察官劉仕國提起公訴，檢察官林安紜到庭執行職務。　
中　　華　　民　　國　　111 　年　　3 　　月　　31　　日
                  刑事第十六庭  審判長法　官  劉嶽承
                                      法　官  廖紋妤
                                      法　官  王耀興
以上正本證明與原本無異。
不得上訴。
                                      書記官  蘇佳賢
中　　華　　民　　國　　111 　年　　3 　　月　　31　　日
附錄本案所犯法條全文
修正前毒品危害防制條例第11條
持有第一級毒品者，處 3 年以下有期徒刑、拘役或新臺幣 5 萬
元以下罰金。
持有第二級毒品者，處 2 年以下有期徒刑、拘役或新臺幣 3 萬
元以下罰金。
持有第一級毒品純質淨重十公克以上者，處 1 年以上 7 年以下
有期徒刑，得併科新臺幣 1 百萬元以下罰金。
持有第二級毒品純質淨重二十公克以上者，處 6 月以上 5 年以
下有期徒刑，得併科新臺幣 70 萬元以下罰金。
持有第三級毒品純質淨重二十公克以上者，處 3 年以下有期徒
刑，得併科新臺幣 30 萬元以下罰金。
持有第四級毒品純質淨重二十公克以上者，處 1 年以下有期徒
刑，得併科新臺幣 10 萬元以下罰金。
持有專供製造或施用第一級、第二級毒品之器具者，處 1 年以
下有期徒刑、拘役或新臺幣 1 萬元以下罰金。